【裁判字號】    94,交上易,118
【裁判日期】    950509
【裁判案由】    過失傷害
【裁判全文】
臺灣高等法院刑事判決               94年度交上易字第118號
上  訴  人  臺灣板橋地方法院檢察署檢察官
被      告  乙○○
                    4樓
選任辯護人  李詩皓律師
選任辯護人  景玉鳳律師
上列上訴人因被告過失傷害案件，不服臺灣板橋地方法院93年度
交易字第232號，中華民國94年3月18日第一審判決（起訴案號：
臺灣板橋地方法院檢察署93年度偵字第 14037號），提起上訴，
本院判決如下：
    主  文
原判決撤銷。
乙○○從事業務之人，因業務上之過失傷害人致重傷，處有期徒
刑捌月。
    事  實
一、乙○○受僱於臺北汽車客運股份有限公司擔任大客車司機，
    係以駕駛為業務之人。其於民國92年7 月14日15時許，駕駛
    車牌號碼FK-715號營業用大客車，沿臺北縣中和市○○路行
    駛，於同日15時18分許，行經該市○○路口左轉中和路口時
    ，本應注意汽車行近行人穿越道前，應減速慢行，遇有行人
    穿越時，無論有無交通警察指揮或號誌指示，均應暫停讓行
    人先行通過，而依當時天氣晴朗，路面乾燥，並無缺陷亦無
    障礙物，視距良好，並無不能注意之情事，竟疏未注意，貿
    然左轉駛越行人穿越道，適行人丙○○步行穿越行人穿越道
    ，乙○○見狀煞車不及，其右前方車頭部位撞擊丙○○，致
    丙○○倒地而受有頭部外傷合併左側額葉顱內出血、左側腦
    硬膜外出血、蜘蛛網膜下出血、兩眼挫傷及撕裂傷等傷害，
    致其認知功能有明顯損傷，導致語言溝通、行動及生活等功
    能障，已屬重度失智，而達不能治療之重傷害。乙○○肇
    事後停留於現場，向獲報前來處理之臺北縣政府警察局中和
    分局交通分隊警員自首前開肇事之情並接受裁判。
二、案經被害人丙○○之配偶甲○○訴由臺北縣政府警察局中和
    分局報請臺灣板橋地方法院檢察署檢察官偵查起訴。
    理  由
一、訊據被告承認前開駕駛營業用大客車肇事之事實不諱，核與
    卷附道路交通事故現場圖、道路交通調查事故表、照片等所
    示相符，足認被告於前揭時、地駕車肇事一節明確。而按汽
    車行駛時，駕駛人應注意車前狀況及兩車併行之間隔，並隨
    時採取必要之安全措施；又行近行人穿越道前，應減速慢行
    ，遇有行人穿越時，無論有無交通警察指揮或號誌指示，均
    應暫停讓行人先行通過，道路交通安全規則第94條第 3項、
    第 103條定有明文。本件被告駕駛營業用大客車，行駛至臺
    北縣中和市○○路左轉中和路，而中和路該處為右曲彎道（
    見偵查卷第30頁現場圖），更應注意減速慢行（道路交通安
    全規則第93第1項第2款參照）；且該處跨越行人穿越道，被
    告駕駛大型客車，更應注意兩側通行之人、車，以防因視覺
    死角而有未及注意之狀況發生，被告疏於注意慢行，逕駛越
    行人穿越道，致生本件事故，其有過失自屬明確，本件經送
    請臺灣省臺北縣區車輛行車事故鑑定委員會鑑定，亦同此認
    定，有該會北鑑字第930964號鑑定意見書在卷可稽。又本件
    被害人丙○○因被告前開過失行為，受撞倒地而受有頭部外
    傷併左側額葉顱內出血、左側腦硬膜外出血、蜘蛛網膜下出
    血、兩眼挫傷及撕裂傷等傷害，致其認知功能明顯損傷，導
    致語言溝通、行動及生活等功能障，已屬重度失智而達不
    能治療之重傷害，屬刑法第10條第4項第6款之「其他於身體
    有重大不治之傷害」，此有國立台灣大學醫學院附設醫院95
    年1月13日校附醫秘字第 0950001170號鑑定函及天主教耕莘
    醫院診斷書在卷為據，益足認被告過失駕車肇事行為，與被
    害人之重傷害結果間，具有相當因果關係。綜以上開論述，
    足認本件事證明確，被告犯行堪以認定，應依法論處。
二、核被告所為，係犯刑法第284條第2項後段之業務上過失傷害
    致重傷罪。公訴人起訴意旨認被告係犯刑法第284條第2項前
    段之業務過失傷害罪，然公訴人於本院審理時，已請求變更
    起訴法條為同條項後段之業務上過失傷害致重傷罪，併予敘
    明。被告行車駛越行人穿越道，不依規定讓行人優先通行，
    因而致被害人丙○○受傷，應依道路交通管理處罰條例第86
    條第 1項規定加重其刑。又被告於肇事後，即停留現場等候
    救護，於員警到場處理時，直承肇事並接受裁判，有卷附自
    首調查報告表可徵，爰按自首之例減輕其刑，並依法先加後
    減。原審對被告論罪科刑，固非無見，然原判決論處被告犯
    刑法第284條第2項前段之罪，尚有違誤。公訴人執此理由上
    訴，核有理由，應由本院將原審判決予以撤銷改判。本院審
    酌被告並無前科，有本院被告全國前案紀錄表在卷可稽，其
    因一時疏失罹犯本罪，並衡其犯罪手段、所生危害及犯罪後
    尚未與被害人和解賠償損害等一切情狀，量處如主文第二項
    所示之刑。
據上論斷，應依刑事訴訟法第369條第1項前段、第364條、第299
條第 1項前段，刑法第284條第2項後段、第62條前段，道路交通
管理處罰條例第86條第1項，罰金罰鍰提高標準條例第1條前段，
判決如主文。
本案經檢察官周誠南到庭執行職務。
中    華    民    國    95    年    5     月    9    日
                  刑事第四庭審判長法  官  蔡秀雄
                                  法  官  周煙平
                                  法  官  沈宜生
以上正本證明與原本無異。
不得上訴。
                                  書記官  陳雅加
中    華    民    國    95    年    5     月    12    日
附錄：本案論罪科刑法條全文
中華民國刑法第284條
(過失傷害罪)
因過失傷害人者，處6月以下有期徒刑、拘役或500元以下罰金，
致重傷者，處1年以下有期徒刑、拘役或500元以下罰金。
從事業務之人，因業務上之過失傷害人者，處 1年以下有期徒刑
、拘役或1千元以下罰金，致重傷者，處3年以下有期徒刑、拘役
或2千元以下罰金。


司法院資訊處製作；財團法人民間司法改革基金會備份。
